臺灣澎湖地方法院刑事判決　　　　　　　　　　　　　　九十一年度易字第二三號
　　公　訴　人　臺灣澎湖地方法院檢察署檢察官
　　被　　　告　丙○○
　　公設辯護人　乙○○
右列被告因違反商標法案件，經檢察官提起公訴（九十一年度偵緝字第一號），本院
判決如左：
    主  文
丙○○無罪。
    理    由
一、公訴意旨略以：丙○○明知綽號「阿輝」之陳姓男子所銷售之三百毫升、六百毫
    升及七百五十毫升之「金門特級高梁酒」（下稱金門高粱）均係意圖欺騙他人而
    仿冒金門酒廠實業股份有限公司（下稱金門酒廠）註冊之「金門及雙龍圖」商標
    而貼於包裝瓶身，竟自民國八十九年三、四月間，與蔣澎林（另案審結）共同基
    於概括之犯意，連續以低於一般市面批發價販入後，將仿冒之金門高梁陳列於澎
    湖縣馬公市大案山七十之十七號長銘商行內，並將所購入之仿冒金門高梁販賣予
    不知情之人。嗣經警於八十九年八月九日，在澎湖縣馬公市大案山七十之十七號
    內，當場查獲陳列之貼有金門酒廠註冊「金門及雙龍圖」商標之仿冒金門高梁十
    瓶。
二、按犯罪事實應依證據認定之，無證據不得推定其犯罪事實。又不能證明被告犯罪
    者，應諭知無罪之判決。刑事訴訟法第一百五十四條、第三百零第一項前段分別
    定有明文。而事實之認定，應憑證據，如未能發現相當證據，或證據不足以證明
    ，自不能以推測或擬制之方法，為裁判基礎；又認定不利被告之事實，須依積極
    證據，苟積極證據不足為不利被告事實之認定時，即應為有利於被告之認定，更
    不必有何有利之證據。（最高法院四十年台上字第八六號、三十年上字第八一六
    號判參照）
三、本件公訴人以被告觸犯上開商標法之明知為仿冒商標之金門高粱而販賣、意圖販
    賣而陳列罪名，無非以扣案之金門高梁並非金門酒廠所生產，有金門酒廠之客
    戶申訴回覆單可考。被告以遠低市面批發價購入來源不明之金門高梁，再以高
    價賣出，謀取利益。被告不知出賣人之確實姓名、商號地點及聯絡資料情形下
    ，將款項匯入他人帳戶等情，顯見被告於購入時即知所購之金門高梁係來路不明
    之仿冒品等為論據，固非無見，惟查：
（一）商標法第六十三條規定為：「明知為前條商品而販賣、意圖販賣而陳列、輸出
      或輸入者，處一年以下有期徒刑、拘役或科或併科新臺幣五萬元以下罰金。」
      而前條即第六十二條之規定為：「意圖欺騙他人，有左列情事之一者，處三年
      以下有期徒刑、拘役或科或併科新臺幣二十萬元以下罰金：於同一商品或類
      似商品，使用相同或近似於他人註冊商標之圖樣者。於有關同一商品或類似
      商品之廣告、標帖、說明書、價目表或其他文書，附加相同或近似於他人註冊
      商標圖樣而陳列或散布者。」亦即被告須「明知」有商標法第六十二條之仿冒
      情事，並予販賣或意圖販賣而陳列者，始該當同法第六十三條之罪行。
（二）訊據被告雖坦承販賣金門高粱，惟辯稱：不知所賣為仿冒商標之偽酒云云。查
      ：獲案之金門高粱非屬金門酒廠之產品，有金門酒廠送驗酒檢驗報告書附於偵
      查卷第二一頁，堪以認定；又該等酒於查扣時所貼之專賣憑證屬偽造乙情，業
      經台灣省菸酒公賣局（下稱公賣局）包裝材料工廠八十九年十月十八日八九包
      製字第三七五一號函及公賣局澎湖分局八十九年十月二十日八九澎局業字第二
      四六八號函等附於偵查卷第二四至二五頁證實在案；再者，該等酒有金門酒廠
      註冊之「金門及雙龍圖」聯合商標、「金門酒廠標章」正商標．．等數種商標
      ，為被告自承於卷，並經證人林本源到院證明屬實（參本院九十一年度易字第
      八號卷九十一年九月二十五日言詞辯論筆錄），復有金門高粱扣案可稽，足以
      認定；該等商標均為金門酒廠註冊且在專用期限內之商標，有經濟部智慧財產
      局九十一年七月三十一日（九一）智商０９１０字第九一００六四五二六號函
      及商標註冊簿、以及金門酒廠九十一年五月十六日（九一）酒研字第二九六五
      號函及隨附之註冊證等附卷可考，均堪認定。
（三）被告辯稱不知所賣之金門高粱為仿冒商標之偽酒乙情，經訊問曾在公賣局馬
      公分銷處任職之證人林本源證稱：「（你是否有在公賣局馬公分銷處當過營業
      員？）是的，我當時是在處理客戶的訂貨，我是有一天晚上和我太太散步經過
      ，我只有跟他買過六百毫升和七百五毫升的各一箱（六百毫升的是一瓶是三百
      五十元、七百五十毫升的一瓶是四百五十元），我並沒有賺任何錢，直接拿被
      告所開的收據給客戶，再向客戶收錢給被告，當時我並不知道這是假酒，因為
      這個從外表看起來跟我們公賣局所賣的金門高梁都是一樣，而且那個雙龍的商
      標和專賣的憑證，看起來都是一樣的，一般我們是沒有辦法分辨真假。我在公
      賣局服務十七年，目前我是優惠資遣，我現在自己開一間小雜貨店，一般我也
      有賣煙跟酒包括金門高梁。我通常都會向公賣局訂貨，但是剛好碰到春節期間
      缺貨，又蔣澎林那邊有貨，所以才會臨時向他調貨來給客戶。」（參本院九十
      一年度易字第八號卷九十一年九月二十五日言詞辯論筆錄）其供述在何情境向
      被告購買金門高粱，與偵訊時吻合（偵查卷第五十二之一至五十三頁）供證堪
      信屬實，其任職公賣局所屬單位，長達十七年之久，時時接觸金門高粱，現仍
      經營小商號亦售金門高粱，對於被告所售高粱仍不知為偽酒，足信該等酒足以
      亂真，若非專家無以判定；又公賣局澎湖分局於公訴人偵查時派員洪淑芬到
      場說明，經檢察官當庭提示扣案假酒一瓶，證人洪淑芬供稱：「（．．假酒上
      之標籤一般人肉眼是否可判斷是偽造的？）無法用肉眼判斷是偽造的，因為我
      們不是專業人士。」（偵查卷第四十三頁），其亦無法判斷扣案酒為偽酒及其
      上標籤之真假；再查：公賣局澎湖分局對於扣案酒之內容及外觀之差異非其
      權責範圍，亦無法立即判定為真品或偽品，仍須送廠檢驗，有該分局八十九年
      十月九日八九澎局業字第二三五六號函附於偵查卷第十六至十七頁可據。在在
      顯示扣案之金門高粱及其上所貼之專賣憑證、商標，公賣局澎湖分局及其在職
      、離職人員均無法以肉眼判斷真偽，甚至誤信為真品者，而被告為小商販並非
      偽酒製造者，販售真偽莫辨、幾可亂真之偽酒，縱有過失，亦非以其有販賣、
      陳列行為即謂有故意或明知之犯意而販賣仿冒之假酒，且金門高粱所貼之前開
      商標，亦維妙維肖，真假難辨，連公賣局之相關人員均無法立即判定仿冒，則
      被告辯稱不知為偽酒，亦不知仿冒商標乙節，尚非無稽。
（四）金門高粱六百毫升及七百五十毫升在金門地區商戶批售價格，五十八度七百五
      十毫升為四一四元、六百毫升為三百二十二元，三十八度七百五十毫升為三百
      四十五元、六百毫升為二百七十六元，有金門酒廠九十一年五月二十七日（九
      一）酒營字第三０四六號函附於本院九十一年度易字第八號卷可憑，扣案之金
      門高粱為三百毫升五十八度酒，經勘驗查明，有勘驗筆錄可按，被告自稱每瓶
      賺十至二十元不等，果若屬實，利潤不高，惟以其每瓶有牟取利益之買賣行為
      ，即謂被告明知為仿冒商標之偽品而販賣或陳列，容嫌率斷，罪嫌仍屬不足證
      明。
（五）末查被告自稱向綽號阿輝者購買，於警訊及偵查時均同，核與另案被告蔣澎林
      （九十一年度易字第八號）所交代之阿輝係屬同一人，蔣澎林與訴外人甲○○
      均係以行動電話與阿輝聯絡（參九十一年度易字第八號判決及本案偵卷第七頁
      背面），亦均不知阿輝之真實姓名及通訊地址，被告辯稱其不知阿輝之實際姓
      名、地址云云，雖不足證實其所言非虛，但亦不足證實確係揘造以規避責任，
      被告究被騙或想騙人，存有疑義，公訴人以被告向來路不明之阿輝購酒，顯示
      明知係仿冒商標之產品而圖利云云，尚屬推測聯想。
四、復查全卷，又無其他積極證據足以證實被告明知為仿冒商標之金門高粱而販賣、
    或意圖販賣而陳列，即屬不能證明被告犯罪，爰應諭知無罪之判決。
據上論斷，應依刑事訴訟法第三百零一條第一項、判決如主文。
本案經檢察官王全中到庭執行
中    華    民    國      九十一      年    十        月      三      日
                              臺 灣 澎 湖 地 方 法 院 刑 事 庭
                                    法    官  周     祖     民
右正本證明與原本無異。
如不服本判決，應於判決送達後十日內，向本院提出上訴狀（須附繕本）。
中      華      民      國       九十一     年      十      月    四    日
                                    書 記 官  楊     依     靚
